【裁判字號】    98,附民上,49
【裁判日期】    990107
【裁判案由】    損害賠償
【裁判全文】
臺灣高等法院高雄分院刑事附帶民事訴訟判決
上  訴  人  甲○○
被上 訴 人  乙○○
上列當事人間因損害賠償案件，上訴人不服臺灣高雄地方法院中
華民國98年9 月2 日第一審附帶民事訴訟判決（98年度附民字第
426 號），提起上訴，本院判決如下：
    主  文
原判決關於駁回上訴人後開第二項之訴部分廢棄。
被上訴人應給付上訴人新台幣伍仟元，及自民國98年3 月11日起
至清償日止，按年息百分之五計算之利息。
其餘上訴駁回。
    事實及理由
一、上訴人陳述略稱：被上訴人於民國95年3 月2 日下午11時許
    ，在文化師苑社區管理員室內，以「像你這麼爛律師多的是
    」、「訟棍」之言語公然辱罵上訴人，上訴人遂於95年3 月
    3 日對被上訴人提出妨害名譽告訴。其後因被上訴人已道歉
    ，上訴人即於95年6 月15日撤回告訴，詎被上訴人竟於96年
    5 月7 日具狀以其未以上開言語辱罵上訴人，上訴人上開妨
    害名譽告訴係屬誣告為由，向臺灣高雄地方法院檢察署告訴
    上訴人誣告罪，為此，基於侵權行為損害賠償法則，求為命
    ：(一)被上訴人給付上訴人新台幣（下同）100 萬元，及自起
    訴狀繕本送達翌日起至清償日止按年息百分之五計算之利息
    。(二)被上訴人應將判決書登報。(三)願供擔保請准宣告假執行
    。原審為上訴人敗訴之判決，上訴人於本院聲明：(一)原判決
    廢棄。(二)被上訴人給付上訴人20萬元，及自起訴狀繕本送達
    翌日起至清償日止按年息百分之五計算之利息。(三)被上訴人
    應將判決書登報。
二、被上訴人否認有誣告犯行，辯稱其並無以「像你這麼爛律師
    多的是」、「訟棍」之言語公然辱罵上訴人，上訴人妨害名
    譽告訴確屬誣告等語，資為抗辯。求為判決駁回上訴人之上
    訴。
三、按附帶民事訴訟之判決，應以刑事訴訟判決所認定之事實為
    據，刑事訴訟法第500 條前段定有明文。經查，上訴人主張
    被上訴人誣告之事實，業據本院98年度上訴字第1386號刑事
    判決被上訴人誣告罪有期徒刑3 月，緩刑2 年，並向國庫支
    付2 萬元，有該判決在卷可稽，則上訴人主張之事實，可堪
    認為真實。
四、按因故意或過失，不法侵害他人之權利者，負損害賠償責任
    ；又不法侵害他人之身體、健康、名譽、自由、信用、隱私
    、貞操，或不法侵害其他人格法益而情節重大者，被害人雖
    非財產上之損害，亦得請求賠償相當之金額；民法第184 條
    第1 項前段及第195 條第1 項前段分別定有明文。而名譽為
    人格之社會評價，名譽有無受侵害，應以社會上對其評價是
    否貶損以為斷。被上訴人因與上訴人嫌隙，誣指上訴人誣告
    ，自係不法侵害上訴人之名譽，上訴人請求賠償非財產上損
    害，自屬有據。
五、次按非財產上損害之慰撫金數額，究竟若干為適當，應斟酌
    兩造身分、地位、經濟狀況、加害程度及其他各種情形，俾
    為審判之依據（最高法院86年度台上字第511 號判決參照）
    。爰審酌上訴人大學畢業，待業中，沒有不動產，有汽車1
    輛及存款；被上訴人高中畢業，已退休，經貸款購買房屋1
    棟，並有存款，又被上訴人誣指上訴人誣告，造成上訴人所
    受痛苦程度（上訴人本身修習法律，卻迭與多名左右鄰人興
    訟，本易令人有好訟印象而招致與訴訟相關負面評價）等一
    切情狀，本院認上訴人請求20萬元，尚屬過高，應以5 千元
    為適當。
六、綜上所述，上訴人依侵權行為之法律關係，請求上訴人賠償
    5 千元，及自起訴狀繕本送達之翌日即98年3 月11日起至清
    償日止，按年息百分之5 計算之利息，為有理由，應予准許
    ，逾上開部份之請求，為無理由，應予駁回。原審就上開應
    准許部分，為上訴人敗訴之判決，尚有未當。上訴意旨求予
    廢棄改判，為有理由，爰由本院予以廢棄改判如主文第二項
    所示。至於上訴人之請求不應准許部分，原判決為上訴人敗
    訴之判決，經核於法並無不合，上訴意旨求予廢棄改判，為
    無理由，應予駁回。
據上論結，應依刑事訴訟法第502 條第1 項、第2 項、第369 條
，判決如主文。
中    華    民    國    99    年    1     月    7     日
                  刑事第八庭    審判長法  官  洪兆隆
                                      法  官  張盛喜
                                      法  官  郭玫利
以上正本證明與原本無異。
不得上訴。
中    華    民    國    99    年    1     月    12    日
                                      書記官  梁美姿

司法院資訊處製作；財團法人民間司法改革基金會備份。
